【裁判字號】    97,交訴,36
【裁判日期】    970428
【裁判案由】    公共危險等
【裁判全文】
臺灣臺北地方法院刑事判決              97年度交訴字第36號
公  訴  人  臺灣臺北地方法院檢察署檢察官
被      告  乙○○
上列被告因公共危險等案件，經檢察官提起公訴（九十七年度偵
字第二一七四號），嗣被告就被訴事實為有罪之陳述，經本院合
議庭裁定以簡式審判程序審理，判決如下：
    主      文
乙○○駕駛動力交通工具肇事，致人受傷而逃逸，處有期徒刑陸
月；又服用酒類，不能安全駕駛動力交通工具而駕駛，處有期徒
刑參月，應執行有期徒刑捌月。緩刑貳年。
其餘被訴過失傷害部分公訴不受理。
    事      實
一、乙○○前因酒醉駕車案件，經本院於民國九十六年十月三十
    一日以九十六年度北交簡字第二五一四號判處罰金新臺幣四
    萬九千元在案，詎不知警惕，於九十六年十二月二十二日凌
    晨一時至四時許，在臺北縣永和市○○路之「錢櫃ＫＴＶ」
    飲用啤酒後，明知已達不能安全駕駛動力交通工具之程度，
    竟仍於同日上午五時許，駕駛車號八三二０—ＪＳ號自用小
    客車返家，嗣於同日上午六時五十二分許，行經臺北市○○
    市○○街二五三號前時，因酒後注意力降低，不慎追撞行駛
    在前由甲○○所騎駛之車號ＧＷＴ—一三九號重型機車，致
    甲○○人車倒地，受有肢體多處挫傷及擦傷、頭部外傷、臉
    部及唇口腔內撕裂傷口及擦傷及下頜骨骨折之傷害（涉犯過
    失傷害罪嫌部分，業據甲○○撤回告訴，詳如後述）。乙○
    ○於肇事後，明知甲○○已受傷倒地，竟不思施予救護，或
    留下其姓名及聯絡方式，反基於肇事逃逸之犯意，未下車援
    助，旋即駕車逃逸。嗣經警循線通知乙○○到案說明，並施
    以酒精濃度測試，發現其呼氣酒精濃度達每公升零點六三毫
    克，而查悉上情。
二、案經甲○○委任吳素芬訴由臺北縣政府警察局新店分局報請
    臺灣臺北地方法院檢察署檢察官偵查起訴。
    理  由
壹、有罪部分：
一、上揭犯罪事實，業據被告乙○○於警詢、偵查及本院審理中
    均坦承不諱，核與告訴人甲○○及告訴代理人吳素芬於警詢
    、偵查中指訴情節相符，並有臺北縣政府警察局新店分局交
    通分隊Ａ１、Ａ２類道路交通事故調查報告表（草圖）、道
    路交通事故現場圖（見偵查卷第十四、十五頁）、道路交通
    事故調查報告表（一）、（二）、酒精測試紀錄表（見偵查
    卷第十六至十七頁）、財團法人佛教慈濟醫院臺北分院藥物
    濃度檢驗報告、診斷證明書（見偵查卷第十八、二七頁）、
    臺北縣政府警察局新店分局駕駛人酒後生理協調平衡檢測紀
    錄表、臺北縣政府警察局新店分局刑法第一百八十五條之三
    （公共危險）案件測試觀察紀錄表（見偵查卷第二九、三０
    頁）、臺北縣政府警察局新店分局道路交通事故初步分析研
    判表、臺北縣政府警察局交通分隊交通事故補充資料表（見
    偵查卷第三二、四二頁）各一件，及照片十六張（見偵查卷
    第三四至四一頁）附卷可稽，堪信被告於本院審理中出於任
    意性之自白，應與事實相符。
二、按刑法第一百八十五條之三所規定服用酒類，不能安全駕駛
    動力交通工具而駕駛者，應負刑事責任，揆其立法目的在藉
    抽象危險犯之犯罪構成要件，以嚇阻酒後駕車者對道路交通
    安全之危害，本不以發生實害為必要。而所謂不能安全駕駛
    之認定，並無一定之數值可供界定，乃係由法院以一般社會
    通念之客觀標準，足生公共危險時即足。目前行政機關所取
    締酒後駕車之參考標準，係依法務部於八十八年五月十日邀
    集各機關開會決定，所為凡呼氣酒精濃度逾每公升含零點五
    五毫克時，即屬不能安全駕駛之決議。上開會議決議本身固
    僅屬檢警取締酒後駕車之參考，尚無拘束法院之效力，惟以
    上開會議決議所採之標準，係參考美國、德國及日本等國家
    所進行之酒精濃度與精神狀態之測試實驗，亦即，各項實驗
    均發現凡呼氣中酒精濃度達每公升零點五五毫克時，就人之
    生理方面，已產生視覺反應遲鈍、影像不能集中、同時不能
    看清前方路況及車旁照後鏡等狀況，及駕駛能力已受有影響
    、肇事率已為一般人正常人之十倍之事實。復按刑法第一百
    八十五條之四之肇事逃逸罪，以駕駛動力交通工具肇事，有
    致人死傷而逃逸之事實，為其構成要件，但不以行為人明知
    被害人有死傷情形為必要，亦不以被害人為無自救能力人為
    必要，至行為人是否有遺棄之故意，其離去之原因為何，則
    非所問，最高法院九十一年度台上字第一三七號、九０年度
    台上字第六七八六號、九０年度台上字第二一九一號判決意
    旨可資參照。是刑法第一百八十五條之四之立法意旨，係為
    維護交通安全，加強救護，減少被害人之死傷，促使駕駛人
    於肇事後，能對被害人即時救護，以防因就醫延誤致生無謂
    傷亡，此亦為道路交通管理處罰條例第六十二條第一項所明
    定汽車駕駛人之法定義務。查被告於九十六年十二月二十二
    日凌晨一時至四時許，在臺北縣永和市○○路之「錢櫃ＫＴ
    Ｖ」飲用啤酒後，仍於同日上午五時許，駕駛車號八三二０
    —ＪＳ號自用小客車返家，嗣於同日上午六時五十二分許，
    行經臺北市○○市○○街二五三號前時，不慎追撞行駛在前
    由告訴人所騎駛之車號ＧＷＴ—一三九號重型機車，致告訴
    人人車倒地受有傷害，而被告於肇事後，明知告訴人已受傷
    倒地，竟不思予以救護，或留下聯絡方式，旋即駕車逃逸，
    嗣經警通知到案後施以酒精濃度測試，始發現其呼氣酒精濃
    度達每公升零點六三毫克，顯見被告已因酒精而降低其注意
    能力，並有酒後駕車及肇事逃意之犯意及犯行甚明。是本件
    事證明確，被告犯行洵堪認定，應予依法論科。
三、核被告所為，係犯刑法第一百八十五條之三服用酒類不能安
    全駕駛動力交通工具而駕駛罪，及同法第一百八十五條之四
    之駕駛動力交通工具肇事致人受傷而逃逸罪。被告所犯上開
    二罪名，犯意個別，行為有異，應予分論併罰。爰審酌被告
    前已有酒醉駕車遭法院判處罰金之犯罪紀錄，竟仍於飲用酒
    類後駕駛車輛，罔顧其他用路人生命、身體安全，且於肇事
    後竟未停車查看並協助救護，旋即逃逸，顯見其輕視生命之
    心態，惟斟酌其生活狀況、告訴人所受傷害程度，及犯罪後
    坦承犯行，態度良好，應有悔意等一切情狀，認檢察官於本
    院審理中具體求刑稍嫌過重，故各量處如主文所示之刑，並
    定其應執行刑，以示懲儆。末查，被告前未曾受有期徒刑以
    上刑之宣告，並於本院審理中與告訴人達成和解，有臺北縣
    新店市調解委員會九十七年度刑調字第一七一號調解書一件
    附卷可稽，且經告訴人表示原諒之意，有本院九十七年四月
    十四日訊問筆錄一件附卷可參，本院認其經此次起訴審判後
    ，應知所警惕，而無再犯之虞，因認對其所宣告之刑，以暫
    不執行為適當，爰依刑法第七十四條第一項第一款規定，併
    予宣告緩刑二年，以啟自新。
貳、不受理部分
一、公訴意旨另以：被告於九十六年十二月二十二日凌晨一時至
    四時許，在臺北縣永和市○○路之「錢櫃ＫＴＶ」飲用啤酒
    後，明知已達不能安全駕駛動力交通工具之程度，竟仍於同
    日上午五時許，駕駛車號八三二０—ＪＳ號自用小客車返家
    ，嗣於同日上午六時五十二分許，行經臺北市○○市○○街
    二五三號前時，因酒後注意力降低，不慎追撞行駛在前由告
    訴人所騎駛之車號ＧＷＴ—一三九號重型機車，致告訴人人
    車倒地，受有肢體多處挫傷及擦傷、頭部外傷、臉部及唇口
    腔內撕裂傷口及擦傷及下頜骨骨折之傷害，因認被告涉犯刑
    法第二百八十四條第一項前段之過失傷害罪嫌。
二、按告訴乃論之罪，告訴人於第一審辯論終結前得撤回其告訴
    ；又告訴乃論之罪，其告訴經撤回者，應諭知不受理之判決
    ，刑事訴訟法第二百三十八條第一項及同法第三百零三條第
    三款分別定有明文。
三、經查，被告於前揭駕車不慎撞擊告訴人，致告訴人受有傷害
    之行為，固涉犯刑法第二百八十四條第一項前段之過失傷害
    罪嫌，惟依同法第二百八十七條前段之規定須告訴乃論，茲
    被告已與告訴人達成和解，有臺北縣新店市調解委員會九十
    七年度刑調字第一七一號調解書一件附卷可稽，且告訴人於
    本院審理中具狀撤回告訴，有刑事撤回告訴狀一紙附卷供參
    ，揆諸上開說明，爰就被告被訴過失傷害罪嫌部分諭知不受
    理之判決。
據上論斷，依刑事訴訟法第二百七十三條之一第一項、第二百九
十九條第一項前段、第三百零三條第三款，刑法第一百八十五條
之三、第一百八十五條之四、第五十一條第五款、第七十四條第
一項第一款，刑法施行第一之一條，判決如主文。
本案經檢察官陳焜昇到庭執行職務。
中    華    民    國    97  年    4    月    28       日
                  刑事第十三庭法  官  郭顏毓
上正本證明與原本無異。
如不服本判決，應於判決送達後10日內向本院提出上訴狀（應抄
附繕本）。告訴人或被害人如對於本判決不服者，應具備理由請
求檢察官上訴，其上訴期間之計算係以檢察官收受判決正本之日
期為準。
                              書記官 潘文賢
中    華    民    國    97    年    4     月    30    日
附錄本案論罪科刑法條：
刑法第一百八十五條之三
服用毒品、麻醉藥品、酒類或其他相類之物，不能安全駕駛動力
交通工具而駕駛者，處一年以下有期徒刑、拘役或三萬元以下罰
金。
刑法第一百八十五條之四
駕駛動力交通工具肇事，致人死傷而逃逸者，處六月以上五年以
下有期徒刑。


司法院資訊處製作；財團法人民間司法改革基金會備份。
